臺灣高等法院民事裁定
                                     108年度抗字第1406號
抗  告  人  社團法人桃園縣原台灣美國無線公司員工關懷協會

法定代理人  劉荷雲  
代  理  人  薛煒育律師
            朱芳君律師
上列抗告人與相對人General Electric Company間聲請強制執行
訴訟救助事件，聲明異議，對於中華民國108年9月27日臺灣臺北
地方法院108年度執事聲字第169號所為裁定提起抗告，本院裁定
如下：
    主  文
抗告駁回。
抗告費用由抗告人負擔。
    理  由
一、按當事人因無資力支出訴訟費用而聲請訴訟救助者，關於無
    資力支出訴訟費用之事由，應提出可使法院信其主張為真實
    並能即時調查之證據，以釋明之，此觀民事訴訟法第109條
    第2項、第284條規定自明。上開規定，依強制執行法第30條
    之1規定，於強制執行程序準用之。又聲請訴訟救助，應向
    受訴法院為之；所謂受訴法院，在起訴前，為本案將來應繫
    屬之法院，在起訴後，為本案現繫屬之法院；如本案訴訟已
    經裁判確定而終結，則無提出訴訟救助之餘地（最高法院88
    年度台抗字第577號判決意旨參照）。是當事人因聲請強制
    執行而聲請救助者，限於強制執行事件仍未終結者，始可為
    之，如強制執行事件已經終結者，即為法所不許。
二、抗告人聲請意旨略以：伊為相對人所併購之台灣美國無線電
    股份有限公司（下稱RCA公司）原受僱勞工所組成之社團法
    人，相對人並接管RCA公司位於桃園、竹北及宜蘭廠房，繼
    續使用上開廠房至民國81年間關廠時為止。因RCA公司及相
    對人未提供完善防護用具、教育訓練及工作環境，致伊之社
    員及家屬於任職期間接觸有機溶劑及廢液，致生命、身體及
    健康受有損害，向相對人請求損害賠償。伊乃執原法院95年
    度重訴更一字第4號判決、本院104年度重上字第505號及最
    高法院107年度台上字第267號民事判決對相對人聲請強制執
    行，債權本金為新臺幣(下同)1億1775萬元，強制執行費用
    高達441萬2000元，伊現存資產總額僅約200餘萬元，實無資
    力預納執行費用。為此，爰依強制執行法第30條之1準用民
    事訴訟法第107條第1項規定，聲請訴訟救助。（原法院民事
    執行處司法事務官裁定准許訴訟救助（下稱原處分），相對
    人不服，聲明異議，嗣經原裁定廢棄原處分；抗告人不服，
    提起抗告）並抗告意旨略以：原裁定引用已經停止適用之最
    高法院判例，且未闡明本件訴訟救助關於伊資力判斷之參考
    ，亦未命伊補正，更未依職權調查伊是否符合執行救助之要
    件，顯然違反強制執行法第30條之1準用民事訴訟法第199條
    、第288條第1項之規定。況依強制執行法第30條之1準用職
    業災害勞工保護法第32條第1項之規定，原處分准予伊訴訟
    救助之聲請，並無不當。原裁定廢棄原處分，自有違誤。為
    此，提起抗告，求為廢棄原裁定，駁回相對人在原法院之聲
    明異議。
三、經查：
  ㈠抗告人主張因RCA公司及相對人未提供完善防護用具、教育訓
    練及工作環境，致伊之社員及家屬於任職RCA公司及相對人
    期間接觸有機溶劑及廢液，致生命、身體及健康受有損害，
    而向相對人請求侵權行為損害賠償，經原法院95年度重訴更
    一字第4號、本院104年度重上字第505號判決，及最高法院1
    07年度台上字第267號民事判決相對人應負損害賠償責任，
    伊乃執上開民事判決為執行名義，對相對人聲請強制執行，
    經原法院民事執行處以108年度司執字第67565號執行事件（
    下稱系爭執行事件）受理在案等情，業據抗告人提出上開民
    事判決存卷供參，並經本院依職權調取臺北地院108年度司
    執字第67565號執行卷核閱屬實。
  ㈡惟相對人已於108年10月9日將系爭執行事件損害賠償債務7億
    4877萬9979元（含利息及執行費）清償完畢，並經原法院民
    事執行處撤銷系爭執行事件之執行命令而終結在案，業據相
    對人提出國外匯入匯款通知書、買匯水單/交易憑證、原法
    院民事執行處108年10月24日北院忠108司執酉字第67565號
    通知函存卷供參（見本院卷第399-403頁、第405頁、第407
    頁）。復經本院詢問原法院民事執行處屬實，有本院公務電
    話紀錄表及上開通知函附卷可稽（見本院卷第409、411、41
    3頁）。是本件抗告人聲請訴訟救助，已欠缺權利保護必要
    ，應予駁回。原法院駁回抗告人訴訟救助之聲請，理由雖與
    本院不同，但結論並無二致，本院仍應予以維持。抗告意旨
    指摘原裁定不當，求予廢棄，為無理由，應予駁回。
四、據上論結，本件抗告為無理由。爰裁定如主文。
中　　華　　民　　國　 108　　年　　12　　月　　17　　日
                  民事第九庭  
                        審判長法  官  楊絮雲    
                              法  官  蔡和憲
                              法  官  郭顏毓 
正本係照原本作成。
本裁定除以適用法規顯有錯誤為理由外，不得再抗告。如提起再
抗告，應於收受送達後10日內委任律師為代理人向本院提出再抗
告狀。並繳納再抗告費新臺幣１千元。
中　　華　　民　　國　 108　　年　　12　　月　　18　　日
                              書記官  馬佳瑩